【裁判字號】    96,訴,2081
【裁判日期】    980119
【裁判案由】    偽證
【裁判全文】
臺灣板橋地方法院刑事判決              96年度訴字第2081號
公  訴  人  臺灣板橋地方法院檢察署檢察官
被      告  丙○○
選任辯護人  張振興律師
被      告  乙○○
上列被告因偽證案件，經檢察官提起公訴（95年度偵字第14012
號、95年度偵字第17104號），本院判決如下：
    主  文
丙○○教唆於檢察官偵查時，證人於案情有重要關係之事項，供
前具結，而為虛偽陳述，處有期徒刑壹年捌月，減為有期徒刑拾
月。
乙○○證人，於檢察官偵查時，於案情有重要關係之事項，供前
具結，而為虛偽陳述，處有期徒刑陸月，減為有期徒刑參月，緩
刑貳年。
    事  實
一、丙○○係職業律師，於民國93年間擔任丁○○涉嫌擄人勒贖
    案件之辯護人，因丁○○另於91年間，曾持宋狄樺遺失之支
    票乙張（發票人係宋狄樺、付款人係臺灣中小企業銀行中壢
    分行、票號AT0000000 號、面額係新臺幣〈以下同〉2 萬元
    ）向林麗娟借款，而涉有贓物罪嫌，並由臺灣臺北地方法院
    檢察署檢察官以94年度偵字第12136 號案件偵辦中，丁○○
    因擔心該案遭受刑事處罰，明知其前女友乙○○並不知悉上
    開支票之來源，且其當時因擄人勒贖案件遭法院羈押中，無
    法與乙○○聯繫，乃商請其上開擄人勒贖案件之委任律師丙○○代為聯絡乙○○到庭作證，丙○○聽聞後，即基於教唆
    偽證之犯意，教唆原無偽證犯意之乙○○，於丁○○之上開
    贓物案檢察官偵訊時，為虛偽證述。嗣乙○○依臺灣臺北地
    方法院檢察署傳訊於94年11月30日到庭作證。乙○○明知其
    不知丁○○持有之上開支票之來源，竟以證人身分就訊，在
    供前具結，對檢察官所詢丁○○取得上開支票之原因與上開
    丁○○所涉贓物案情有重要關係事項之訊問，虛偽證稱：「
    （問：小蔡有無跟丁○○借過錢？）有。只有一次，給丁○○支票」、「（問：當時還有誰在？）都是賭客」、「（問
    ：當時情形？）小蔡拿票跟丁○○借錢」、「（問：當場有
    沒有人在寫支票？）沒有。我只有看到小蔡拿票給丁○○，
    丁○○事後才跟我說小蔡跟他借錢，我還有罵丁○○說你又
    不認識人家，為何借錢給別人」等語，因而使臺灣臺北地方
    法院檢察署檢察官在該案認定並無證據證明丁○○涉有收受
    贓物犯行，而對丁○○為不起訴處分確定，足以影響上開贓
    物案件偵查之正確性。嗣因丙○○另違反貪污治罪條例案件
    經對其實施通訊監察，得知其與乙○○於電話中之串證對話
    ，始循線查知上情。
二、案經臺灣板橋地方法院檢察署檢察官自動檢舉簽分偵查起訴
    。
    理  由
壹、證據能力部分：
一、查通訊監察錄音之譯文，僅屬依據監聽錄音結果予以翻譯之
    文字，固具文書證據之外觀，但實際上仍應認監聽所得之錄
    音帶或光碟，始屬調查犯罪所得之證物；刑事訴訟法第165
    條之1 第2 項所稱之證物，如其蒐證程序合法，並經合法調
    查，自具證據能力。因此檢察官如提出通訊監察錄音之譯文
    為其證據方法，實乃以其監聽所得之錄音帶或光碟，為調查
    犯罪所得之證物，法院本應依刑事訴訟法第165 條之1 所列
    之方法調查，以判斷該錄音帶或光碟是否與通訊監察錄音之
    譯文相符。而監聽錄音製作之譯文，雖通常為偵查犯罪機關
    單方面製作，然若被告或訴訟關係人對其真實性並無爭執，
    經法院於審判期日提示譯文供當事人辨認、表示意見並為辯
    論者，程序自屬適法（最高法院95年度台上字第295 號、96
    年度台上字第7147號判決意旨參照）。查本件就被告丙○○
    所使用之0000000000號行動電話所為之通訊監察，係由臺灣
    板橋地方法院檢察署檢察官依通訊保障及監察法第5 條之規
    定職權核發通訊監察書而實施，此有卷附臺灣板橋地方法院
    檢察署94年11月2 日94年甲○榮樂聲監續字第001118號通訊
    監察書影本在卷可稽（詳本院卷〈二〉第168 頁）。又通訊
    保障及監察法第5 條第1 項第3 款列舉得實施通訊監察之相
    關罪名，包含貪污治罪條例第11條第1 項之對公務員行賄罪
    ，且於實施電話監聽之情形，無法事先篩選何人將撥進或撥
    出電話，因係以尚未發生之談話為客體，期待通訊監察僅截
    取「本案」犯罪之談話內容，以目前之監聽技術，確有事前
    特定之困難性，是以在通訊監察過程中，可能查知監聽對象
    計劃或預備犯他罪，或監聽對象已犯他罪之相關通話內容，
    此乃監聽之附帶作用，類此在合法監聽時，偶然發現之另案
    證據，是否得採為證據，我國通訊保障及監察法並無明文規
    定，惟正當法律程序原則，僅禁止使用違法取得之證據，並
    未禁止使用「另案」合法取得之證據，參酌刑事訴訟法第15
    2 條規定「另案扣押」之物得為證據之法理，則監聽與搜索
    、扣押均屬國家機關對人民發動強制處分，於另案監聽之部
    分，雖法無明文規定，亦應有此一法理之適用，而難認其採
    證程序有何違法之情事。本件經本院當庭勘驗被告丙○○所
    使用之0000000000號行動電話於94年11月29日18時44分34秒
    至18時48分39秒止與被告乙○○所使用之0000000000號行動
    電話之監聽錄音帶，卷附之譯文內容與監聽錄音帶之內容相
    符，此有本院97年9 月12日勘驗筆錄乙份在卷可按。且經本
    院於審理中提示予被告丙○○及其辯護人表示意見，被告丙○○並不否認確為其對話內容，是依據前開規定，本案因上
    開通訊監察書取得相關監聽譯文之程序，於法並無不合，上
    開通訊監察譯文應認有證據能力。
二、次按被告以外之人於審判外之陳述，雖不符刑事訴訟法第15
    9 條之1 至第159 條之4 之規定，而經當事人於審判程序同
    意作為證據，法院審酌該言詞陳述或書面陳述作成時之情況
    ，認為適當者，亦得為證據；當事人、代理人或辯護人於法
    院調查證據時，知有刑事訴訟法第159 條第1 項不得為證據
    之情形，而未於言詞辯論終結前聲明異議者，視為有前項之
    同意，刑事訴訟法第159 條之5 第1 項、第2 項分有明文。
    經查，本判決下列所引用之被告以外之人於審判外之陳述（
    包括書證），檢察官、被告及辯護人於本院言詞辯論終結前
    均未聲明異議，本院審酌上開證據資料製作時之情況，尚無
    違法不當及證明力明顯過低之瑕疵，亦認為以之作為證據應
    屬適當，故揆諸前開規定，認前揭證據資料有證據能力。
貳、實體部分：
一、訊據被告乙○○就上開犯罪事實坦承不諱；另被告丙○○矢
    口否認有何上開教唆偽證犯行，辯稱：丁○○在看守所將小
    蔡的長相、交付支票之過程，要求伊記載於紙上，因時間已
    過了3 年，故在電話中再將小蔡的長相、交付支票之過程告
    知乙○○，目的是為了提醒乙○○去回憶，並未教唆乙○○
    偽證；且丁○○涉犯贓物案件，該案被害人之報案筆錄上有
    表明持支票盜領款項之涉案人為一男一女，而支票持有人是
    丁○○，而丁○○與乙○○一同到賭場打麻將，收受小蔡所
    交付之支票，乙○○復出庭證明確有與丁○○一同到賭場，
    則乙○○亦同有嫌疑，如果作證即恐有令其自己受刑事訴追
    之可能，依刑事訴訟法第181 條規定，證人依法得拒絕證言
    ，臺灣臺北地方法院檢察署檢察官於94年11月30日訊問乙○○時未告知得拒絕證言，而命其具結，其法定程序即有違誤
    ，並無偽證之可言云云。經查：
(一)被告乙○○確於94年11月30日上午9 時29分許，因丁○○涉
    嫌收受贓物案件，至臺灣臺北地方法院檢察署第七偵查庭以
    證人身分接受檢察官訊問時，供前具結證稱：「（問：小蔡
    有無跟丁○○借過錢？）有。只有一次，給丁○○支票」、
    「（問：當時還有誰在？）都是賭客」、「（問：當時情形
    ？）小蔡拿票跟丁○○借錢」、「（問：當場有沒有人在寫
    支票？）沒有。我只有看到小蔡拿票給丁○○，丁○○事後
    才跟我說小蔡跟他借錢，我還有罵丁○○說你又不認識人家
    ，為何借錢給別人」等語（詳前開臺灣臺北地方法院檢察署
    偵查卷第48頁正、背面），且上開陳述係虛偽不實，業據被
    告乙○○於偵查及本院審理時先後所是認，並有臺灣臺北地
    方法院檢察署94年度偵字第12136 號丁○○涉嫌收受贓物案
    件之案卷影本乙份在卷可稽，此部分情事，洵堪認定。
(二)至被告乙○○至臺灣臺北地方法院檢察署為上開不實證述之
    緣由，係因臺灣臺北地方法院檢察署檢察官就該案被告丁○○是否涉嫌於91年11月3 日22時許，在臺北縣新莊市○市○○○路上，拾獲宋狄樺所遺失之皮包1 只，並將宋狄樺置於
    該皮包內之臺灣中小企業銀行票號AT0000000 號支票乙紙，
    持之向林麗娟借款，而涉有侵占遺失物及收受贓物犯行進行
    偵查，於偵查中丁○○陳述系爭支票係「小蔡」之人持之向
    伊借款，現場並有乙○○目擊。而丁○○因他案羈押中，乃
    委請他案之辯護人即被告丙○○與被告乙○○聯繫，被告丙○○於臺灣臺北地方法院檢察署檢察官庭訊前一日，即以所
    使用之0000000000好行動電話撥打被告乙○○所使用之0000
    000000號行動電話，並要求被告乙○○於上開臺灣臺北地方
    法院檢察署檢察官就丁○○收受贓物罪案件審理時，向檢察
    官為上開不實之證述，其後，被告乙○○於94年11月30日上
    午9 時29分至臺灣臺北地方法院檢察署第七偵查庭，就該案
    丁○○是否涉嫌收受贓物罪部分，為上開不實證述。茲按，
    刑法第168 條偽證罪係以證人、鑑定人、通譯於執行審判職
    務之公署審判時或於檢察官偵查時，於案情有重要關係事項
    ，供前或供後具結，而為虛偽之陳述為構成要件；所謂於案
    情有重要關係之事項，係指該事項之有無，足以影響於裁判
    之結果，有使裁判陷於錯誤之危險而言（最高法院96年度台
    上字第7239號判決意旨參照）。查臺灣臺北地方法院檢察署
    檢察官偵辦丁○○涉犯侵占遺失物或收受贓物罪嫌，「小蔡
    」之人是否確有持系爭支票向丁○○借款等事項，自足以影
    響該案偵查之結果，有使偵查陷於錯誤之危險，而屬該案案
    情有重要關係之事項，至堪認定。
(三)被告丙○○雖辯稱：丁○○涉犯贓物案件，該案被害人之報
    案筆錄上有表明持支票盜領款項之涉案人為一男一女，而支
    票持有人是丁○○，而丁○○與乙○○一同到賭場打麻將，
    收受「小蔡」所交付之支票，乙○○復出庭證明確有與丁○○一同到賭場，則乙○○亦同有嫌疑，如果作證即恐有令其
    自己受刑事訴追之可能，依刑事訴訟法第181 條規定，證人
    依法得拒絕證言，臺灣臺北地方法院檢察署檢察官於94年11
    月30日訊問乙○○時未告知得拒絕證言，而命其具結，其法
    定程序即有違誤，並無偽證之可言云云。然按臺灣臺北地方
    法院檢察署94年偵字第12136 號丁○○涉嫌收受贓物案件94
    年11月30日之訊問筆錄，固未有檢察官諭知證人乙○○得依
    刑事訴訟法第181 條拒絕證言之記載，有該訊問筆錄在卷可
    稽。然按證人恐因陳述致自己或與其有前條第一項關係之人
    受刑事追訴或處罰者，得拒絕證言，刑事訴訟法第181 條定
    有明文，其立法意旨係植基於被告緘默權、無自證己罪義務
    之期待不可能理論，準此，必以證人恐因其陳述，致其自己
    或其他有親屬等關係之人有受刑事追訴或處罰者，始得拒絕
    證言。查被告乙○○於臺灣臺北地方法院檢察署上開丁○○
    收受贓物案件中證述之內容，無非係被告乙○○是否有親眼
    目睹「小蔡」之人持系爭支票向丁○○借款之事，無關被告
    乙○○是否因上開陳述，致其自己有受刑事追訴或處罰之情
    形，即與上開刑事訴訟法第181 條規定之情形不合，自無該
    條規定之適用。被告乙○○於臺灣臺北地方法院檢察署檢察
    官訊問時為證人，其具結時既無刑事訴訟法第181 條所規定
    之情形，則於該案偵查中檢察官未告以得拒絕證言，亦難指
    為違法，是被告上述辯解即有誤會。
(四)被告丙○○另辯稱：伊撥打電話予乙○○只是為了提醒乙○○去回憶小蔡之長相及支付支票之過程，並未教唆乙○○偽
    證云云。然證人即被告乙○○於本院審理時具結證稱：「（
    審判長問：提示妳與丙○○94年11月29日晚上6 時44分34秒
    起之通訊錄音勘驗結果，當初妳們的對話內容是不是這樣？
    ）對」、「（審判長問：照這個對話看起來顯然對小蔡根本
    沒有印象？）對」、「（審判長問：完全是對方跟妳講要怎
    麼講妳才怎麼講？）對」、「（審判長問：在律師跟妳提完
    這些要講的內容，妳到底有沒有想起來小蔡這個人？還是只
    是根據律師告訴你的開庭時陳述？）就根據律師跟我講的」
    、「（審判長問：隔天開庭的時候，律師開庭前有沒有給妳
    小抄、叫妳照小抄講？）有」、「（審判長問：為什麼需要
    小抄？如果妳真的有記得的話，為什麼需要小抄？）我不記
    得，對小蔡這個人沒有印象」、「（審判長問：提示妳於95
    年7 月12日檢察官詢問時之供述，檢察官當天也有提示剛才
    所提示的監聽譯文，也有提示妳之前做的筆錄，對妳當時說
    實際小蔡是誰、妳沒有看到丁○○與人拿支票的情形、妳作
    偽證的部分是丁○○在北檢的案子，丙○○知道妳沒有見過
    小蔡等語，有何意見？當初妳跟檢察官說的是不是實在？）
    因為那時候我根本不知道那個是小蔡」、「（審判長問：妳
    也是本案的被告，在這個案子裡面，檢察官起訴你犯偽證罪
    ，妳是否要認罪？）要」、「（審判長問：是否知道什麼是
    偽證？）我根本就不知道他長怎麼樣」、「我確實有受指示
    作偽證」、「（審判長問：開庭前律師到底是怎麼跟妳說？
    ）叫我按照他的指示講」、「（被告問：丁○○上次開庭的
    時候說教你作證並不是叫妳作偽證，只是要妳把知道的事情
    經過講出來，那妳對丁○○講的這句話有何意見？）我對那
    個人沒有印象，是你們（意指被告丙○○及案外人丁○○）
    叫我講的」、「（審判長問：妳當初作證的時候回答檢察官
    的問題，是照著妳的記憶去陳述還是照著他們的指示去講？
    ）照著他們的指示」等語（詳本院97年12月30日審判筆錄）
    。且被告丙○○於94年11月29日18時44分34秒許以所使用之
    0000000000號行動電話撥打被告乙○○所使用之0000000000
    號行動電話，雙方之通話內容如下：「
    丙○○：喂？陳小姐呴？
    乙○○：嘿。
    丙○○：ㄟ我彭律師呴。
    乙○○：嘿，我知道。
    丙○○：明天，明天早上出庭的時候，如果，ㄟ因為我下午
            有，有看丁○○呴。
    乙○○：嘿。
    丙○○：如果檢察官問妳『小蔡』的樣子的時候呴。
    乙○○：對。
    丙○○：妳就說『小蔡』差不多四十出頭。
    乙○○：嗯。
    丙○○：呴比丁○○稍微高一點點。
    乙○○：嘿。
    丙○○：啊，國語的口音，呴講國語的口音像外省。
    乙○○：講國語的？
    丙○○：講國音的口音呴。
    乙○○：嘿。
    丙○○：像外省人。
    乙○○：嘿。
    丙○○：啊沒有戴眼鏡。
    乙○○：好。
    丙○○：呴，啊身體長得壯壯的，呴。
    乙○○：好。
    丙○○：啊比丁○○壯，呴？
    乙○○：嗯。
    丙○○：啊是在吃完晚、晚餐以後。
    乙○○：嗯。
    丙○○：啊本來要向丁○○借五萬塊。
    乙○○：嗯。
    丙○○：啊因為丁○○說只能借他，身上只能借他二萬塊。
    乙○○：嗯。
    丙○○：呴，啊妳有罵丁○○，因為他有特別跟檢察官強調
            ，說妳還罵丁○○說『這個不認識的人，你為什麼
            還要借錢給他』。
    乙○○：嗯。
    丙○○：呴，這一句話記得要講，說妳有罵丁○○說『不認
            識的人為什麼要借錢給他』。
    乙○○：好。
    丙○○：啊然後，ㄟ那個小蔡，有拿一張票呴。
    乙○○：嗯。
    丙○○：是三年前，差不多九十一年底的票。
    乙○○：嗯。
    丙○○：呴，九十一年底的票。
    乙○○：嗯，嗯。
    丙○○：啊，ㄟ那個票期呴就是，差不多是開借錢之後差不
            多十天的票期。
    乙○○：嗯。
    丙○○：呴十天的票期。
    乙○○：嗯。
    丙○○：啊其他，ㄟ詳細情形不太記得了。
    乙○○：喔，好，好。
    丙○○：啊其中有一件就是，還、還有一點就是說。
    乙○○：嗯。
    丙○○：ㄟ那個後來妳有聽，妳，後來妳知道丁○○有講，
            ㄟ那個他那一張票，由。
    乙○○：嗯。
    丙○○：由那個，後來轉給一個叫林麗娟的。
    乙○○：嘿。
    丙○○：啊林麗娟呴，有把那一張票軋進去。
    乙○○：嘿。
    丙○○：啊說那個票有問題。
    乙○○：嘿。
    丙○○：所以丁○○有把那兩萬塊現金喔。
    乙○○：嗯。
    丙○○：有給林麗娟，這樣子。
    乙○○：嘿。
    丙○○：呴，就、就、就、就說這樣子。
    乙○○：好，好，嗯，那我知道了
    丙○○：還有，丁○○有交代說，ㄟ那個黑色包包如果能把
            它處理掉的話就把它處理掉。
    乙○○：這我知道。
    丙○○：呴不要放在家裡。
    乙○○：好。
    丙○○：他說，叫妳，他說妳儘管放心，作證而已，妳不是
            被告，什麼都不是，只是證人。
    乙○○：好。
    丙○○：妳講的話頂多是檢察官他不相信就算了，呴。
    乙○○：喔。
    丙○○：妳不會有事，他也不會讓妳有事。
    乙○○：好。
    丙○○：呴，他說他，不管任何事情發生，他不會讓妳、不
            會讓妳有事就對了啦。
    乙○○：嗯，好，我知道。
    丙○○：就是說讓妳幫他這樣子把這個撇清，檢察官應該、
            如果可以接受的話就沒事了。
    乙○○：嗯，好。
    丙○○：就這樣子。
    乙○○：恩，好，我知道了。
    丙○○：麻煩妳一下，啊他有一張，有一封信要我轉交給妳
            ，是我寄給妳呢？還是說明天早上。
    乙○○：喔。
    丙○○：一起拿給妳？
    乙○○：明天早上一起拿給我好不好？
    丙○○：明天早上一起拿給妳呴？
    乙○○：嘿。
    丙○○：嘿，妳記、ㄟ我明天早上，他、我問丁○○的爸爸
            說是九點半的庭是不是？
    乙○○：對、對、對，九點半的。
    丙○○：好，那妳在九點半之前，我去那邊的時候我再轉交
            給妳，好不好？
    乙○○：好、好、好，謝謝，拜拜。
    丙○○：好，OK？好，拜拜。」
    此有本院97年9 月12日勘驗筆錄在卷可稽（詳本院卷〈二〉
    第76-79 頁），綜稽上開被告丙○○、乙○○之對話情形，
    從頭至尾被告丙○○並未有詢問乙○○是否還記得91年間丁○○有自「小蔡」處收受支票之事之語氣，而係一味指示被
    告乙○○於檢察官開庭時照其所告知之「小蔡」特徵、身材
    、支付支票之時間、情景為陳述，此顯與一般人若要他人回
    憶過往之事，均會有先行探知某事是否還記得，若對方遺忘
    ，則逐一提點之對話不同。且若被告丙○○撥打電話予乙○○之目的，係為了提醒乙○○回復記憶，則經過電話中之提
    醒，想必乙○○之記憶當已回復，何以又於翌日檢察官庭訊
    前猶交付記載有「小蔡特徵、身材、支付支票時間、情景」
    之紙條予乙○○之必要。再參以，由上開監聽譯文之內容，
    被告丙○○特別向被告乙○○強調「妳有罵丁○○，因為他
    有特別跟檢察官強調，說妳還罵丁○○說『這個不認識的人
    ，妳為什麼還要借錢給他』，這一句話記得要講」等語，被
    告丙○○之舉，顯非單純提醒被告乙○○說出實情或喚起其
    記憶至明。足見證人乙○○於本院審理時所為之證述與事實
    相符，堪以採信，是被告丙○○教唆被告乙○○於臺灣臺北
    地方法院檢察署檢察官偵訊時以證人身分，於案情有重要關
    係之事項為不實之陳述，事證明確，被告二人之犯行洵堪認
    定，應依法論科。
二、新舊法比較：
(一)按行為後法律有變更者，適用行為時之法律。但行為後之法
    律有利於行為人者，適用最有利於行為人之法律，刑法第2
    條第1 項定有明文。本件被告等行為後，刑法總則編於94年
    2 月2 日修正公布後，並於95年7 月1 日正式施行，其中刑
    法第2 條第1 項修正為「行為後法律有變更者，適用行為時
    之法律，但行為後之法律有利於行為人者，適用最有利於行
    為人之法律」，此乃為與刑法第1 條罪刑法定主義相互契合
    ，而貫徹法律禁止溯及既往原則，係規範行為後法律變更所
    生新舊法律比較適用之準據法，是刑法第2 條第1 項雖經修
    正，但因屬適用法律之準據法，本身即無所謂比較新舊法之
    問題，應逕適用裁判時之修正施行後刑法第2 條之規定以決
    定適用之刑罰法律。
(二)被告丙○○行為後，刑法第29條已於94年2 月2 日修正公布
    ，並於95年7 月1 日施行，修正前刑法第29條第1 項規定：
    「教唆他人犯罪者，為教唆犯。」，修正後刑法第29條第1
    項規定：「教唆他人使之實行犯罪行為者，為教唆犯。」，
    修正後刑法將原來之「教唆他人犯罪」，改為「教唆他人使
    之實行犯罪」，修正理由略以：「教唆犯如採共犯獨立性說
    之立場，實側重於處罰行為人之惡性，此與現行刑法以處罰
    犯罪行為為基本原則之立場有違。更不符合現代刑法思潮之
    共犯從屬性思想，故改採德國刑法及日本多數見解之共犯從
    屬性說中之「限制從屬形式」。依限制從屬形式之立場，共
    犯之成立係以正犯行為（主行為）之存在為必要，而此正犯
    行為則須正犯者（被教唆者）著手於犯罪之實行行為，且具
    備違法性（即須正犯行為具備構成要件該當性、違法性），
    始足當之，至於有責性之判斷，則依個別正犯或共犯判斷之
    ，爰刪除現行條文第三項失敗教唆及無效教唆之處罰，並修
    正要件為「教唆他人使之實行犯罪行為者，為教唆犯」，亦
    即被教唆者未產生犯罪決意，或雖生決意卻未實行者，教唆
    者皆不成立教唆犯。」是刑法第29條教唆犯之規定，於修正
    後之可罰性要件業已限縮，乃屬行為可罰性要件之變更，比
    較新舊法，以新法較有利於被告。
三、核被告乙○○所為，係犯刑法第168 條之偽證罪；被告丙○○所為，係犯教唆他人犯刑法第168 條之教唆偽證罪。被告
    丙○○教唆他人犯刑法第168 條之偽證罪，為教唆犯，應依
    刑法第29條第2 項規定，依其所教唆之刑法第168 條之偽證
    罪論處。爰審酌被告丙○○身為律師，不思遵守律師職業道
    德，協助司法機關發現真實，猶教唆他人以偽證方式幫助他
    人脫罪，妨害司法機關對犯罪案件偵查追訴之困難，被告乙○○偽證行為，足以影響檢察官對事實之認定，發生採證錯
    誤，判斷失平之結果，妨害國家司法公證性，暨其等之犯罪
    動機、目的、手段、品行及被告乙○○犯後坦承犯行，態度
    良好，而被告丙○○犯後仍不知悔悟，飾詞狡辯之態度等一
    切情狀，各量處如主文所示之刑，以資懲儆。另被告二人之
    犯罪時間在96年4 月24日以前，合於中華民國九十六年罪犯
    減刑條例第2 條第1 項第3 款之減刑條件，爰依法予以減刑
    如附表所示。又查被告乙○○前未曾受有期徒刑以上刑之宣
    告，有臺灣高等法院被告前案紀錄表各乙份在卷可按，渠因
    一時失慮，致罹刑章，事後已坦承犯行，深具悔意，經此教
    訓，當知警惕，信無再犯之虞，本院因認對其所宣告之刑以
    暫不執行為適當，爰併予宣告緩刑2 年，以勵自新（關於刑
    法第74條緩刑之規定，犯罪在新法施行前，而於新法施行後
    裁判，緩刑之宣告應適用新法第74條之規定，最高法院95年
    5 月23日第8 次刑庭會議決議亦同此意旨，併此敘明）。
據上論斷，應依刑事訴訟法第299 條第1 項前段，刑法第168 條
、第29條、第74條第1 項第1 款，中華民國九十六年罪犯減刑條
例第2 條第1 項第3 款、第7 條，判決如主文。
本案經檢察官吳宗光到庭執行職務。
中    華    民    國    98    年    1     月    19    日
                  刑事第十三庭審判長  法  官  李幼妃
                                      法  官  張紹省
                                      法  官  鄭燕璘
以上正本證明與原本無異
如不服本判決，應於判決送達後10日內，向本院提出上訴書狀，
且上訴書狀應敘述具體理由，而上訴書狀未敘述上訴理由者，應
於上訴期間（即自收受判決書之翌日起算10日）屆滿後20日內補
提理由書。「切勿逕送上級法院」。
中    華    民    國    98    年    1     月    19    日
                                      書記官  陳筱惠
附錄本案論罪科刑法條全文：
刑法第168條：
於執行審判職務之公署審判時或於檢察官偵查時，證人、鑑定人
、通譯於案情有重要關係之事項，供前或供後具結，而為虛偽陳
述者，處7 年以下有期徒刑。


司法院資訊處製作；財團法人民間司法改革基金會備份。
